臺灣桃園地方法院民事裁定
111年度婚字第63號
原      告  王蔡進  
法定代理人  王蔡程  
訴訟代理人  邱俐馨律師
被      告  王美芳(NAMTHIP  SAKULPHAET)

上列當事人間請求離婚事件，本院裁定如下：
    主  文
本件移送臺灣新竹地方法院。
    理  由
一、按法院受理家事事件之全部或一部不屬其管轄者，除當事人
    有管轄之合意外，應依聲請或依職權以裁定移送於其管轄法
    院；確認婚姻無效、撤銷婚姻、離婚、確認婚姻關係存在或
    不存在事件，專屬下列法院管轄：㈠夫妻之住所地法院。㈡㈡
    夫妻經常共同居所地法院。㈢訴之原因事實發生之夫或妻居
    所地法院。當事人得以書面合意定管轄法院，不受前項規定
    之限制，事事件法第6條第1項前段、第52條第1、2項有明文
    。又前開規定所稱之「夫妻之住所地」，係指專屬夫妻「共
    同」住所地之法院而言，此觀該條項文字未規定為「專屬夫
    或妻之住所地」或「專屬夫、妻之住所地」自明。
二、本件原告起訴主張，兩造於民國94年7月13日在泰國結婚，
    於同年11月11日在臺辦理結婚登記，原約定婚後定居我國，
    並由原告先回臺灣安頓，豈料被告一再藉故拖延返臺十成，
    至今從未入境臺灣，亦未與原告共同生活，迄今已逾16年，
    又原告自106年中風後生活及無法自理，被告亦無聞問，自
    屬惡意遺棄。如今被告不知去向，無法聯絡，顯見被告對於
    兩造婚姻已無維持及共同經營之意，兩造婚姻有名無實，已
    生重大破綻而無回復之希望，為此，依民法第1052條第1項
    第5款及第2項規定，請判決准兩造離婚等語。是本件原告訴
    請離婚，應適用家事訴訟程序，且除兩造有以書面合意定管
    轄法院外，應專屬兩造之共同住所地、經常共同居所地或訴
    之原因事實發生地法院管轄。
三、經查，原告具狀表示兩造結婚時約定被告來臺同住之地址為
    「新竹市○○街00號」（下稱新竹市址），核與原告之戶籍資
    料所載結婚登記遷入記載相符，是以原告所陳兩造約定之婚
    後共同住所在新竹市址，應屬真實。再依原告之戶籍資料，
    顯示原告係之後始陸續遷入桃園市○○區○○街000號○○○○○○○○
    ）、桃園市○○區○○路0段000號，此觀原告之戶籍謄本自明。
    且依原告自陳被告婚後未曾入境臺灣，足認被告未曾與原告
    共同居住在桃園市○○區○○路0段000號。綜合上情，顯見兩造
    婚後既約定共同住所地在新竹市址，未曾同住過桃園市，又
    原告主張之離婚事由係被告婚後惡意遺棄原告及兩造婚姻有
    名無實無法維持，是本件兩造夫妻約定之共同住所地為新竹
    市，訴之原因事實發生地亦在新竹市，且兩造未有書面合意
    定本院為管轄法院，從而，本件應由臺灣新竹地方法院專屬
    管轄，聲請人向無管轄權之本院起訴，顯有違誤，爰依職權
    將本件移送至有管轄權之臺灣新竹地方法院。
  四、爰裁定如主文。
中　　華　　民　　國　　111 　年　　2 　　月　　18　　日
                  家事庭  法　官　姚重珍
以上正本係照原本作成。
如對本裁定抗告須於裁定送達後10日內向本院提出抗告狀，並應
繳納抗告費新台幣1000元。
中　　華　　民　　國　　111 　年　　2 　　月　　18　　日
                          書記官　王小萍